【裁判字號】    97,判,257
【裁判日期】    970410
【裁判案由】    贈與稅
【裁判全文】
最  高  行  政  法  院  判  決
                                     97年度判字第00257號
再 審原 告  甲○○
再 審被 告  財政部臺灣省中區國稅局
代  表  人  乙○○
上列當事人間贈與稅事件，再審原告對於中華民國94年12月8日
本院94年度判字第1926號判決，提起再審之訴，關於以行政訴訟
法第273條第1項第1款為再審事由部分，本院判決如下：
    主  文
再審之訴駁回。
再審訴訟費用由再審原告負擔。
    理  由
一、再審原告於民國90年間贈與現金新臺幣（下同）7,564,000
    元予其母蔡王雪，供蔡王雪向瑞士商蘇黎士人壽保險公司臺
    灣分公司繳納保險費，未依遺產及贈與稅法規定申報贈與稅
    ，案經財政部賦稅署查獲，通報再審被告核課贈與稅，經再
    審被告所屬沙鹿稽徵所核定本次贈與總額為7,564,000元，
    加計該年度前次贈與100萬元後，核定贈與稅額為1,057,280
    元，並按所漏稅額裁處1倍罰鍰1,057,200元（計至百元止）
    。再審原告不服，循序申請復查、提起訴願及行政訴訟，分
    別經臺中高等行政法院92年度訴字第757號判決及本院94年
    度判字第1926號判決（下稱原確定判決）駁回在案。再審原
    告遂以原確定判決有行政訴訟法第273條第1項第1款規定之
    再審事由，對之提起本件再審之訴（關於以行政訴訟法第27
    3條第1項第13款為再審事由部分，另裁定移送臺中高等行政
    法院）。
二、再審之訴意旨略以：再審原告於90年4月2日貸與蔡王雪2,58
    0萬元，而蔡王雪亦於同年4月6日及91年2月7日分別償還18,
    236,000元及7,564,000元，顯見再審原告與蔡王雪間係消費
    借貸之性質，有本票等相關事證足資證明，詎再審被告僅以
    臆測之詞即推斷前揭法律關係為無償贈與，並要求再審原告
    舉證推翻，顯已違反舉證責任分配原則及證據法則；況贈與
    多係長輩贈與晚輩，豈有晚輩贈與長輩之理，又親屬間之借
    貸行為亦屬常情，故所為認定有悖論理及經驗法則，較遺產
    及贈與稅法第5條之規定更為嚴苛，是以，原確定判決適用
    法規顯有錯誤等語。
三、查原審判決及原確定判決業已詳細論明，稅捐稽徵機關並未
    直接參與當事人間之私經濟活動，其能掌握之資料自不若當
    事人，是稅捐稽徵機關如已提出相當事證，客觀上已足能證
    明當事人之經濟活動，應認稅捐機關業已證明稅捐債權之存
    在；如當事人予以否認，即應就其主張之事實負舉證責任，
    以貫徹公平合法課稅之目的。依系爭款項移轉之金融機構交
    易憑證，及上訴人不能舉證證明有借貸關係，認被上訴人就
    本件贈與事實已提出相當事證，惟以其中18,236,000元部分
    業於查獲前轉回，應屬贈與之撤回，而就其餘款項7,564,00
    0元予以核課贈與稅，並按所漏稅額裁處1倍罰鍰，依前開說
    明，難認有違舉證責任之分配原則等語，核無違反證據法則
    或適用法規顯有錯誤之情形；次查贈與後分次或部分退回贈
    與款項，或晚輩贈與長輩，事實上所在多有，原確定判決認
    本件係贈與而非借貸，尚無違經驗或論理法則。綜上，原確
    定判決並無行政訴訟法第273條第1項第1款適用法規顯有錯
    誤之情事，再審原告起訴意旨，仍執前詞，指摘原審判決及
    原確定判決有再審事由，請求廢棄，難認為有理由，應予駁
    回。又再審原告所提出之再審之訴狀雖記載有訴訟代理人施
    博文，惟未提出委任狀，自不得認其有合法訴訟代理人，再
    審原告已合法具狀，已無命補正之必要，併此明。
四、據上論結，本件再審之訴為無理由，爰依行政訴訟法第278
    條第2項、第98條第1項前段，判決如主文。
中    華    民    國    97    年    4     月    10    日
                    最高行政法院第五庭
                        審判長法官  劉  鑫  楨
                              法官  帥  嘉  寶
                              法官  鄭  忠  仁
                              法官  林  樹  埔
                              法官  吳  慧  娟
以  上  正  本  證  明  與  原  本  無  異
中    華    民    國    97    年    4     月    11    日
                              書記官  吳  玫  瑩


司法院資訊處製作；財團法人民間司法改革基金會備份。
